臺灣宜蘭地方法院刑事判決　　　　　　　　96年度訴字第24號
公　訴　人　臺灣宜蘭地方法院檢察署檢察官
被　　　告　寅○○原名賴秀玉.
　　　　　　乙○○原名周錦山.
上列被告因妨害電腦使用罪案件，檢察官提起公訴（95年度偵字
第1749號）後，聲請改依協商程序而為判決，本院判決如下：
    主  文
乙○○共同連續公務員假借職務上之機會，對於公務機關之電腦
，無故變更他人電腦之電磁紀錄，致生損害於公眾，處有期徒刑
肆月，如易科罰金，以銀元參佰元折算壹日，緩刑貳年。
寅○○共同連續對於公務機關之電腦，無故變更他人電腦之電磁
紀錄，致生損害於公眾，處有期徒刑參月，如易科罰金，以銀元
參佰元折算壹日，緩刑貳年。
    事  實  及  理  由
壹、犯罪事實：
一、寅○○（原名賴秀玉，於民國93年6月28日改名）於93年5月
    間，在宜蘭地區從事九人作載客業務，協助旅遊業者辦理福
    山植物園入園及龜山島登島申請等工作。乙○○（原名周錦
    山，於93年6月28日改名，並於94年1月16日辦理退休）為寅
    ○○之夫，於93年5月間，任職於宜蘭縣警察局三星分局南
    山派出所員警乙職。周瑩芳（經宜蘭地方法院檢察署檢察官
    為緩起訴處分確定）係乙○○及寅○○之長女，於93年5月
    間，就讀於私立淡江大學資訊管理系三年級。原孝任（經宜
    蘭地方法院檢察署檢察官為緩起訴處分確定）為周瑩芳大學
    學長，於93年5月間，就讀私立淡江大學資訊管理研究所，
    專長為電腦程式設計，並擔任該校資訊管理系助教。薛桂華
    （經宜蘭地方法院檢察署檢察官為緩起訴處分確定）為寅○
    ○的友人，從事載客業務，靠行在臺灣之美汽車租賃有限公
    司。
二、寅○○明知依93年5月間公布之「行政院農業委員會林業試
    驗所福山植物園遊客入園管理要點」規定，欲申請進入福山
    植物園，須依福山植物園遊客入園申請須知規定：「必須先
    由遊客在入園日之30日前上網（網址：fushan.tfri.gov.tw
    ），點選入園之日期，並輸入相關姓名、生日、出生年月日
    、入園人數、全體隊員名冊（含姓名、年齡、身分證字號）
    領隊或聯絡人之資料聯絡方式），並由福山植物園電腦統一
    在入園前30天，進行電腦抽籤以決定是否准許入園。若遊客
    申請入園日期在申請日後30天以內者，則須視入園當日是否
    有其他剩餘名額可供入園，若有餘額則無須抽籤，僅需以優
    先登記即可入園」，而依93年5月間公布之入園申請須知規
    定，福山植物園於非假日僅可准許400人入園，假日則可准
    許500人入園，每單位每次申請名額以50人為限等，然為使
    其所承攬之遊客得以順利入園參觀福山植物園，竟萌生以電
    腦程式或其他電磁紀錄方式，變更福山植物園電腦電磁紀錄
    運作，欲藉周瑩芳之專業知識入侵福山植物園入園申請網站
    ，變更電腦程式，以達到所招攬之遊客得以順利入園參觀之
    目的。周瑩芳因專業知識不足，乃尋求原孝任之協助。原孝
    任、周瑩芳、寅○○、乙○○乃共同基於變更福山植物園電
    腦主機內關於入園申請資料之電磁紀錄之犯意聯絡，為以下
    變更福山植物園網站電磁紀錄犯行：
（一）先由原孝任自93年5月4日或5日起，在其位於台北市中正
      區○○○路○段118巷3號4樓住處書房，以IP位址為210.20
      1.179.44之電腦連上網際網路，並以其所申請尚未核准入
      園之編號及密碼登入福山植物園網站，於此一網頁瀏覽過
      程中尋求破解之道，嗣於93年5月6日上午1時21分許，原
      孝任發現該「網站新增人員網址列之入園編號」，並未限
      定於抽籤「前」之入園編號，若更改「已抽中之編號」，
      即可在原申請人不知情之情況下，冒用原申請人之入園編
      號，新增隊員之漏洞（亦即原孝任登入福山植物園登陸網
      頁後，再利用尚未進行抽籤之入園編號登陸，登錄後再修
      改網址為：fushan.tfri.gov.tw/program/modify.asp?Ap
      ply ID =原申請人之入園編號【已抽中之入園編號】，網
      頁即會進入原申請人畫面資料，之後即須依畫面顯示進行
      增加或減少人數的修改，且此修改並不受在入園前僅能一
      次修改名單到十分之一之限制），增加入園人數，以達到
      未申請或已經申請但並未獲准入園而仍能順利入園參觀之
      目的。嗣後，原孝任乃以如附表一所列編號三（即入園編
      號：97127號）編號登入，並依上開方式進行人數修改。
      原孝任於知悉此一方法，立即轉知周瑩芳，周瑩芳再行轉
      知寅○○。
（二）寅○○得知上開方法後，乃於如附表一所列之編號一、四
      、五、六、九、十一、十二之第一次修改及編號三、編號
      六之第二次修改時間，以上開方法，利用如附表一所列之
      IP位址電腦，在如附表一所列之第一、二次修改時間，增
      加入園人數（詳細資料請見附表一及附表二，其中附表一
      編號四之增加人數二人，係寅○○以上開方法增加寅○○
      本人及其夫乙○○二人為增加人員，而寅○○及乙○○並
      於94年5月13日順利入園）。
（三）周瑩芳知悉上開方法後，乃於如附表一所列之編號二、七
      之第一次修改及編號一、二第二次修改時間，以上開之方
      法，利用如附表所列之IP位址之電腦，在如附表所列之第
      一、二次修改時間，進行領隊劉蘭平之姓名及出生日期等
      資料之修改（詳細資料請見附表一及附表二）。
（四）寅○○知悉上開方法後，又轉知乙○○，並由乙○○利用
      其於南山派出所值勤時得以使用南山派出所內電腦連上網
      路之機會（即附表一編號八第一次修改及第二次修改；編
      號十之第二次修改時間、編號十一之第二次修改時間；編
      號十一之第二次修改時間），以上開方法，於如附表一所
      列之修改時間及IP位置電腦，進行增加、刪除入園人數，
      以及鄞文卿身分證字號及董文卿隊員姓名之更改（詳細資
      料請見附表一及附表二）。
三、臺灣電力公司第三十四分會於93年5月間，委託某旅行社循
    正當管道代辦福山植物園入園申請，然因該旅行社無法獲得
    抽籤入園之許可，便尋求從事載客業務之薛桂華協助，薛桂
    華乃商請友人寅○○幫忙，寅○○轉而要求乙○○提供協助
    ，彼三人乃共同基於無故變更福山植物園電腦主機內關於入
    園申請資料之犯意聯絡，由乙○○於附表一編號十及附表二
    編號十之時間、IP位置電腦，進入福山植物園網站，以上開
    方法進行人數之增、減。
四、寅○○、原孝任、周瑩芳、乙○○、薛桂華上開所為，均足
    影響福山植物園研究中心電腦主機資訊管理之正確性。
五、案經法務部調查局宜蘭縣調查站移送偵辦。
貳、證據：
    （一）被告乙○○於警詢、偵查及本院訊問中之自白及證述
          。
    （二）被告寅○○於警詢、偵查及本院訊問中之自白及證述
          。
    （三）同案被告周瑩芳於警詢及偵查中之證述。
    （四）同案被告原孝任於警詢及偵查中之證述。
    （五）同案被告薛桂華於警詢及偵查中之證述。
    （六）證人甲○○於警詢及偵查中結證之證述。
    （七）證人壬○○於警詢及檢察事務官詢問中之證述。
    （八）證人辛○○於警詢中之證述。
    （九）證人庚○○於警詢中之證述。
    （十）證人陳淑憶於警詢及檢察事務官詢問中之證述。
    （十一）證人子○○於警詢及檢察事務官詢問中之證述。
    （十二）證人己○○於檢察事務官詢問中之證述。
    （十三）證人丑○○於警詢及檢察事務官詢問中之證述。
    （十四）證人戊○○於檢察事務官詢問中之證述。
    （十五）證人癸○○於檢察事務官詢問中之證述。
    （十六）證人丙○○於檢察事務官詢問中之證述。
    （十七）證人丁○○於警詢中之證述。
    （十八）福山植物園遊客入園申請須知1份。
    （十九）中華電信股份有限公司數據分公司IP申登資料1份
            。
    （二十）淡江大學94年3月2日校訊字第0940000460號函1份
            。
    （二一）淡江大學PROXY伺服器對外連線紀錄1份。
    （二二）宜蘭縣警察局三星分局南山派出所93年5月21日至5
            月22日之勤務分配表1份。
    （二三）入園編號85123、89351、97127、97149、98035、
            99658、99945、100045、101469、102073、103286
            、103386之修改過程1份。
    （二四）被告寅○○所使用行動電話0000000000號通聯記錄
            1份。
    （二五）被告寅○○所使用行動電話0000000000號與同案被
            告周瑩芳所使用行動電話0000000000號通聯記錄1
            份。
    （二六）福山植物園電腦入侵資料1份。
    （二七）亞太線上函文1份。
參、本件經檢察官與被告於審判外達成協商之合意且被告已認罪
    ，其合意內容為：（一）被告乙○○願受科刑範圍為有期徒
    刑4月，如易科罰金，以銀元300元即新台幣900元折算1日，
    緩刑2年之宣告。（二）被告寅○○願受科刑範圍為有期徒
    刑3月，如易科罰金，以銀元300元即新台幣900元折算1日，
    緩刑2年之宣告。經查，上開協商合意並無刑事訴訟法第455
    條之4第1項所列情形之一，檢察官聲請改依協商程序而為判
    決，本院爰不經言詞辯論，於協商合意範圍內為協商判決，
    合予敘明。
肆、應適用之法條：刑事訴訟法第455條之4第2項、第455條之8
    、第299條第1項前段，刑法第2條第1項前段，修正前刑法第
    28條、第56條，刑法第359條、第361條、第134條，修正前
    刑法第41條第1項、第74條第1款，修正前罰金罰鍰提高標準
    條例第2條，現行法規所定貨幣單位折算新台幣條例第2條。
伍、附記事項：
（一）被告乙○○願繳交4萬元予創世基金會，已於96年3月3日
      捐款於前接帳戶而履行完畢，此有上開捐款單位收據1紙
      在卷可稽。
（二）被告寅○○願繳交3萬元予世界展望會，已於96年3月12日
      捐款於前接帳戶而履行完畢，此有郵政劃撥儲金存款收據
      1 紙在卷可稽。
陸、本判決除有刑事訴訟法第455條之4第1項第1款、第2款、第4
    款、第6款、第7款所定情形之一，或違反同條第2項規定者
    外，不得上訴。
柒、如不服本件判決，得自收受判決送達之日起10日內，向本院
    提出上訴書狀，上訴於第二審法院。
中　　華　　民　　國　　96　　年　　3　　月　　30　　日
                  刑事第四庭  法  官  謝佩玲
以上正本證明與原本無異。
                              書記官  林慶生
中　　華　　民　　國　　96　　年　　4 　　月　　2 　　日
所犯法條：
刑法第359條
無故取得、刪除或變更他人電腦或其相關設備之電磁紀錄，致生
損害於公眾或他人者，處5年以下有期徒刑、拘役或科或併科20
萬元以下罰金。
刑法第361條
對於公務機關之電腦或其相關設備犯前三條之罪者，加重其刑至
二分之一。
刑法第134條
公務員假借職務上之權力、機會或方法，以故意犯本章以外各罪
者，加重其刑至二分之一。但因公務員之身分已特別規定其刑者
，不在此限。
（續上頁）
附表二
┌──┬──────────────────────────────────┐
│編號│犯罪手法                                                            │
├──┼──────────────────────────────────┤
│ 一 │寅○○冒用入園編號85123，竄增21人。該編號係由張信雄等4人於93年3月5日│
│    │申請，4月16日抽中。周瑩芳於93年5月9日下午10時48分17秒，以住所申請之 │
│    │ADSLIP位址218.160.77.55入侵，冒用該編號竄增旺詮公司隊員21人；復於93 │
│    │年5月11日下午7時58分51秒，以淡江大學網路IP位址161.13.1.193入侵，修改│
│    │隊員劉蘭平之姓名。                                                  │
├──┼──────────────────────────────────┤
│ 二 │周瑩芳冒用入園編號89351，竄增5人。該編號係陳淑憶等2人於93年3月18日申│
│    │請，4月15日抽中。周瑩芳於93年5月10日下午11時10分43秒，以淡江大學網路│
│    │IP位址163.13.1.193入侵，修改領隊生日。                              │
├──┼──────────────────────────────────┤
│ 三 │原孝任於93年5月6日上午1時21分1秒發現上開方法，當時入侵測試之入園編號│
│    │為97127，以其住處所申請之亞太線上IP為210.201.179.44入侵測試成功。賴 │
│    │宜薷冒用入園編號97127，竄增40人。該編號係由子○○2人於93年4月9日申請│
│    │，5月6日抽中。寅○○於93年5月18日上午10時32分31秒，以其住處所申請之 │
│    │ADSLIP位址218.160.75.50入侵，冒用該編號竄增40人。                   │
├──┼──────────────────────────────────┤
│ 四 │寅○○於93年5月13日上午6時53分54秒，以其住處所申請之Hinet非固定式ADS│
│    │LIP218.160.75.154上網，冒用己○○等2人所抽中之入園編號97149，竄增周 │
│    │錦山及賴秀玉（即乙○○、及寅○○2人）並親自入園測試。               │
├──┼──────────────────────────────────┤
│ 五 │寅○○冒用入園編號98035，竄增30人。該編號係尚建強等2人於93年4月14日 │
│    │申請，5月13日抽中。寅○○於93年5月22日下午1時53分37秒，以其住處所申 │
│    │請之ADSLIP住址218.160.79.14入侵，冒用該編號竄增隊員30人。           │
├──┼──────────────────────────────────┤
│ 六 │寅○○冒用入園編號99658，竄增50人。該編號係王曉琪等2人於93年4月16日 │
│    │申請，4月29日抽中。                                                 │
│    │寅○○於93年5月22日下午1時53分37秒，以其住處所申請之ADSLIP位址218.16│
│    │0.79.14入侵，冒用該編號竄增隊員6人。                                │
├──┼──────────────────────────────────┤
│ 七 │周瑩芳冒用入園編號99945，竄增43人。該編號係丑○○等2人於93年4月18日 │
│    │申請，4月23日抽中。寅○○於93年5月17日下午6時39分50秒，以其淡江大學 │
│    │網路IP位址163.13.1.192入侵，冒用該編號竄增隊員43人。                │
├──┼──────────────────────────────────┤
│ 八 │乙○○冒用入園編號100042，竄增44人。該編號係戊○○等2人於93年4月19日│
│    │申請，4月29日抽中。乙○○於93年5月21日上午10時49分53秒，以宜蘭縣警察│
│    │局IP位址210.241.71.116入侵，冒用該編號竄增隊員44人。乙○○於93年5月 │
│    │22 日下午1時19分10秒，以宜蘭縣警察局IP位址210.241.71.103入侵，修改鄞│
│    │文清之身分證字號。                                                  │
├──┼──────────────────────────────────┤
│ 九 │寅○○冒用入園編號101469，竄增27人。該編號係張淑珍等2人於93年4月22日│
│    │申請，6月13日抽中。寅○○於93年5月22 日下午2時14分29秒，以其住所ADSL│
│    │IP住址218.160.79.14入侵，冒用該編號竄增27人。                       │
├──┼──────────────────────────────────┤
│ 十 │乙○○冒用入園編號102073，竄增42人。該編號係簡智嫻以「彭淑娟」（虛擬│
│    │名字）等42人名義，於93年4月23日申請，4月24日抽籤後未抽中列為候補9， │
│    │遂於同日下午上網刪除40人，保留申請人數2人，以作卡位之用，之後該編號 │
│    │於5月17日變為可入園。乙○○於93年5月17日下午8時40分03秒，以宜蘭縣警 │
│    │察局所有IP位址210.241.71.118入侵，冒用該入園編號竄增42人。          │
├──┼──────────────────────────────────┤
│十一│寅○○冒用入園編號103286，竄增43人。該編號係癸○○等2人於93年4月29日│
│    │申請，4月30日抽中。寅○○於93年5月20日下午9時58分29秒，以其住所申請 │
│    │之ADSLIP位址218.162.216.30入侵，冒用該編號竄增隊員43人。乙○○於93年│
│    │5月21日上午9時23分23秒，以宜蘭縣警察局IP位址210.241.71.116入侵，修改│
│    │部分隊員姓名。                                                      │
├──┼──────────────────────────────────┤
│十二│賴宜薰冒用如原編號103386，竄增31人。該編號係丙○○等2人於93年4月29日│
│    │申請，5月6日抽中。寅○○於93年5月17日下午7時21分28秒，以住所申請之AD│
│    │SLIP位址218.160.75.203入侵，引用該入園編號竄增31人。                │
└──┴──────────────────────────────────┘
